臺灣高雄地方法院刑事附帶民事訴訟判決
　　　　　　　　　　　　　　　　　94年度簡上附民字第26號
原　　　告　乙○○
被　　　告　甲○○
上列被告因詐欺案件（本院94年度簡上字第255 號），經原告提
起附帶民事訴訟，請求損害賠償，本院判決如下：
    主  文
被告應給付原告新台幣壹佰貳拾萬捌仟伍佰玖拾陸元及自民國玖
玖拾肆年伍月柒日起至清償日止週年利率百分之五計算之利息。
    事  實
一、原告主張：被告甲○○明知國內社會上層出不窮之詐騙集團
    或不法份子為掩飾其不法行徑，避免執法人員之追究及處罰
    ，經常利用他人之存款帳戶掩人耳目，因此，在客觀上可以
    預見一般取得他人帳戶使用之行徑，常與行財產犯罪所需有
    密切關連，且此種不法行為屢經媒體大肆宣導，竟以縱有人
    持其存款帳戶作為詐騙之犯罪工具，亦不違其本意之幫助犯
    意，竟將其所有之聯邦商業銀行（以下簡稱聯邦銀行）鳳山
    分行，帳號000000000000號之活期儲蓄存款帳戶存摺、金融
    卡、密碼資料以新台幣（下同）3,000 元之代價提供予姓名
    、年籍不詳自稱「黃進隆」之成年男子使用。嗣於92年7 月
    11日上午10時許，原告接獲該自稱「黃進隆」所屬詐騙集團
    某一年籍姓名不詳自詡係行政院衛生署人員王小姐之女子謂
    ：「政府為防SARS，每家均可補助1 萬元。」，並留下聯絡
    電話：（07）0000000 。乙○○信以為真，乃撥打該電話查
    詢，此時對方出現一位自稱為劉先生者謂：「你的註冊號碼
    為9989 2，請打（07）0000000 電話查詢」。乙○○復撥打
    該電話，對方由一位自詡為周主任之女子接聽並稱：「我會
    打我的行動電話與你聯絡，你去屏東郵局25支局轉帳，我會
    在電話中教你操作轉帳，如果畫面沒有出現娃娃，則表示沒
    有轉帳成功」。原告不疑有他，於同日上午10時許持其台灣
    銀行之金融卡至屏東市○○路之屏東郵局第25支局附設之自
    動櫃員機，依對方之指示操作鍵盤，因畫面始終未出現娃娃
    ，而連續操作，詎其台灣銀行帳戶內之款項有13筆分別為：
    99,892 元 、99,892元、9,892 元、99.892元、99,892元、
    99,892元、99,892元、99,892元、99,892元、99,892元、99
    ,892 元、99,892元、99,892元轉帳至上開被告之聯邦銀行
    帳戶內，最後對方則告以：「很抱歉，轉帳未能成功。」而
    掛掉電話，嗣原告返家經核對交易明細後，始知受騙。茲依
    民法侵權行為之法律關係，求為判決被告應給付原告1,208,
    596元，及自刑事附帶民事訴訟起訴狀繕本送達之翌日即94
    年5月7日起，至清償日止按週年利率5%計算之利息，並願供
    擔保請求宣告假執行。
二、被告則以：原告匯款次數、金額過高，無力償還，求為駁回
    原告之訴。
三、按附帶民事訴訟之判決，應以刑事訴訟判決所認定之事實為
    據，刑事訴訟法第500 條前段定有明文。本件原告起訴主張
    被告提供聯邦商業銀行鳳山分行，帳號000000000000號之活
    期儲蓄存款帳戶存摺、金融卡、密碼，幫助自稱「黃進隆」
    之人及所屬詐欺集團成員，向原告詐取1,208,596 元之事實
    ，業據本院94年簡上字第255 號刑事判決判處被告有期徒刑
    3 月在案，並有刑事判決書一份為證，原告主張之事實自堪
    信為真實。
四、因故意不法侵害他人權利者，負損害賠償責任，又數人共同
    不法侵害他人之權利者，連帶負損害賠償責任﹔不能知其中
    孰為加害人者，亦同。造意人及幫助人，視為共同行為人，
    民法第184條第1項前段、第185條分別定有明文。查本件被
    告幫助他人詐取原告之金錢，自屬前開法條中所謂幫助人，
    依前開規定應視為共同行為人，並應連帶負損害賠償責任
    。又按「Ａ銀行徵信科員甲違背職務故意勾結無資力之乙高
    估其信用而非法超貸鉅款，致Ａ銀行受損害（經對乙實行強
    制執行而無效果），Ａ銀行是否得本侵權行為法則訴請甲為
    損害賠償? 決議：甲對Ａ銀行除負債務不履行責任外，因不
    法侵害Ａ銀行之金錢，致放款債權未獲清償而受損害，與民
    法第184條第1項前段所規定侵權行為之要件相符。Ａ銀行自
    亦得本於侵權行為之法則請求損害賠償。」，最高法院於77
    年11月1日第19次民事庭決議可資參照，再按民法第184第1
    項前段重在保護權利，以上開決議意旨中所謂不法侵害Ａ銀
    行之金錢，實則係因貸款於不具信用顧客而受純粹財產上損
    害，然最高法院為加強對純粹財產上損害之保護亦有將之權
    利化，而適用第184條第1項前段規定之趨勢（王澤鑑著侵權
    行為法(一)基礎理論一般侵權行為第110、115、179頁參照）
    ，是本件被告既係提供自己上述聯邦銀行帳戶予該不詳年籍
    姓名自稱「黃進隆」之人，而原告因受該「黃進隆」之人所
    屬詐騙集團所詐騙，先後轉帳匯款合計1,208,596元入被告
    上述聯邦銀行帳戶內，後遭提領一空，無從追回，參照前開
    決議及說明，自屬不法侵害原告之金錢財產權，依法應就原
    告1,208, 596元之金錢損害，負賠償責任。是原告請求被告
    賠償1,208,596元及自刑事附帶民事訴訟起訴狀繕本送達被
    告翌日（即94年5月7日）起至清償日止，按週年利率5% 計
    算之利息，為有理由，應予准許。
五、按「刑事訴訟之第二審判決不得上訴於第三審法院者，對於
    其附帶民事訴訟之第二審判決，得上訴於第三審法院。但應
    受民事訴訟法第466 條之限制。」，刑事訴訟法第506 條第
    1 項定有明文。本件訴訟標的金額在1,500,000 元以下，且
    於刑事簡易程序之第二審程序中始提起之附帶民事訴訟，當
    事人之上訴利益均未逾民事訴訟法第466 條所定之第三審上
    訴額數，是以本件並不得提起第三審上訴，併此敘明。
六、據上論結，本件原告之訴，為有理由，應依刑事訴訟法第50
    2 條第2 項，判決如主文。
中　　華　　民　　國　　94　　年　　7 　　月　　6 　　日
                  刑事第十六庭  審判長法　官  施柏宏
                                      法  官  洪能超
                                      法  官  陳億芳
以上正本證明與原本無異。
部分如不服本判決應於收受送達後10日內向本院提出上訴書狀，
其未敘述上訴之理由者並得於提起上訴後10日內向本院補提理由
書（均須按他造當事人之人數附繕本）。
本判決非對於刑事訴訟之判決有上訴時不得上訴。
中　　華　　民　　國　　94　　年　　7 　　月　　8 　　日
　　　　　　　　　　　　　　　　　　　書記官  林國龍
